臺灣基隆地方法院民事裁定  
110年度補字第567號
抗  告  人  葉曜榕  


相  對  人  葉勝富  
            葉致毅  
            葉嘉美  
上列當事人間請求分割共有物事件，抗告人對於本院民國110年1
0月20日所為之裁定，提起抗告，本院裁定如下：
    主  文
原裁定廢棄。
本件訴訟標的之價額核定為新臺幣肆拾陸萬參仟伍佰伍拾元。
原告至遲應於前開核定訴訟標的價額之裁定確定後五日內，向本
院補繳第一審裁判費新臺幣伍仟零柒拾元。如逾期未補繳，即以
裁定駁回其訴。
抗告費用由相對人負擔。
    理  由
一、本件抗告意旨略以：抗告人原告起訴請求以變價分割之方式
    分割兩造共有坐落基隆市○○區○○段○○段000地號土地(下稱系
    爭土地)及其上建物即門牌號碼基隆市○○區○○路00000號房屋
    (下稱系爭房屋，與系爭土地合稱系爭房地)，而抗告人就系
    爭土地之應有部分僅有18分之1，是本件訴訟標的價額應為
    新臺幣（下同）463,550元【計算式：93平方公尺×78,300元
    ×1/18＋177,000元×1/3＝463,550元】，原審以所核定之訴訟
    標的價額，實有未洽，爰聲明原裁定廢棄等語。
二、按原法院或審判長認抗告為有理由者，應撤銷或變更原裁定
    ，民事訴訟法第490條第1項定有明文。經查：
　㈠按訴訟標的之價額，由法院核定。核定訴訟標的之價額，以
    起訴時之交易價額為準。民事訴訟法第77條之1 第1 項、第
    2 項前段分別定有明文。而動產或不動產之交易價額常受買
    賣雙方之需求、主觀好惡、目的及利用價值等之影響，若當
    事人間就該交易價額有所爭執，即應調查實際情形以為核定
    訴訟標的價額之依據。是此所謂交易價額，應係指客觀之市
    場交易價額而言。又共有物分割之訴，其訴訟標的價額以原
    告因分割所受利益之客觀價額為準，非以共有物全部之價額
    定之(最高法院70年台上字第1757號民事判例參照)。
　㈡本件抗告人起訴請求以變價分割之方式分割兩造共有之系爭
    房地)，因抗告人僅受其應有部分可分得之利益，是本件訴
    訟標的價額應以其因分割所受利益之價額為準。而系爭土地
    之面積為93平方公尺，民國109年1月公告土地現值為78,300
    元/平方公尺，另據基隆市稅務局房屋稅籍證明書所載，系
    爭房屋現值為177,000元，且原告對於系爭房屋之應有部分
    為3分之1，是以，本件原告因請求分割所受利益之價額應為
    463,550元【計算式：93平方公尺×78,300元×1/18＋177,000
    元×1/3＝463,550元】，爰核定本件訴訟標的價額為463,550
    元。
  ㈢末按「因財產權而起訴，其訴訟標的之金額或價額在新臺幣
    十萬元以下部分，徵收一千元；逾十萬元至一百萬元部分，
    每萬元徵收一百元；逾一百萬元至一千萬元部分，每萬元徵
    收九十元；逾一千萬元至一億元部分，每萬元徵收八十元；
    逾一億元至十億元部分，每萬元徵收七十元；逾十億元部分
    ，每萬元徵收六十元；其畸零之數不滿萬元者，以萬元計算
    。」民事訴訟法第77條之13定有明文。又依「臺灣高等法院
    民事訴訟、非訟事件、強制執行費用提高徵收數額標準」規
    定，訴訟標的之金額或價額逾十萬元部分，加徵原定數額十
    分之一。本件訴訟標的之價額為463,550元，應徵第一審裁
    判費5,070元。
  ㈣當事人對於本院核定訴訟標的價額之裁定，得於10日內抗告
    。故原告至遲應於本院上開核定訴訟標的價額之裁定確定後
    5日內，補繳裁判費5,070元，逾期未補正，即駁回其訴。
三、依民事訴訟法第490條第 1項、第95條、第85條第1項，裁定
    如主文。
中　　華　　民　　國　　110 　年　　12　　月　　7 　　日
                  民事庭法　官　周裕暐
以上正本係照原本作成。
如不服本裁定關於核定訴訟標的價額部分，應於送達後10日內向
本院提出抗告狀，並繳納抗告費新臺幣1,000元；其餘關於命補
繳裁判費部分，不得抗告。
中　　華　　民　　國　　110 　年　　12　　月　　9 　　日
             　　　　　　書記官　謝佳妮